【裁判字號】    95,上,712
【裁判日期】    970527
【裁判案由】    侵權行為損害賠償
【裁判全文】
臺灣高等法院民事判決                   95年度上字第712號
上  訴  人  國泰世紀產物保險股份有限公司
法定代理人  丙○○
訴訟代理人  楊國華律師
被上訴人    甲○○
訴訟代理人  林耀泉律師
            林蓓珍律師
            張琬萍律師
上列當事人間侵權行為損害賠償事件，上訴人對於中華民國95年
6月20日台灣台北地方法院94年度訴字第4105號第一審判決提起
上訴，本院於97年5月13日言詞辯論終結，判決如下：
    主  文
上訴駁回。
第二審訴訟費用由上訴人負擔。
    事實及理由
壹、程序部分：
    上訴人之法定代理人由吳英峰變更為丙○○，有保險公司營
    業執照可憑，業據其具狀聲明承受訴訟（見本院卷100-102
    頁），並續行訴訟，核無不合。
貳、實體部分：
一、上訴人聲明：（一）原判決關於駁回上訴人後開第二項之訴
    及該部分假執行之聲請均廢棄。（二）被上訴人應與原審共
    同被告翁祖耀連帶給付上訴人新台幣（下同）125萬元，及
    自民國（下同）94年9月17日起至清償日止，按年息5％計算
    之利息。（三）願供擔保請准宣告假執行。
    被上訴人聲明：（一）如主文所示。（二）如受不利判決，
    願供擔保請准免為假執行。
二、上訴人起訴主張：
（一）被上訴人前以車號T2-5130號自用小客車向伊投保保單號
      碼150490B036448號之強制汽車保險及保單號碼15950X001
      572號之任意汽車保險，保險期間自90年11月17日起至91
      年11月17日止。被上訴人以其於91年10月31日晚間8時55
      分許，駕駛上開自用小客車，在台北縣新莊市○○○路之
      建國海釣場前，不慎撞傷行人即原審共同被告翁祖耀，致
      翁祖耀受右上肢及左下肢運動機能喪失等傷害，而於91年
      12月16日向伊松山通訊處申請保險理賠。伊不疑有他，於
      92年1月29日將理賠金125萬元匯入翁祖耀在台北市第一信
      合社之帳戶。
（二）嗣伊於92年11月1日向亞東紀念醫院查詢結果，翁祖耀未
      曾因上開車禍送醫治療及診斷證明書係偽造，始知被上訴
      人與翁祖耀係以假車禍真詐財方式，向伊詐領保險金125
      萬元。爰依民法第184條第1項前段、第185條及第179條規
      定，求為命被上訴人、翁祖耀連帶給付125萬元，及自94
      年9月17日起至清償日止按年息5％計付利息之判決（上訴
      人請求翁祖耀給付125萬元本息部分，業經原審判決勝訴
      確定）。
被上訴人則以：伊並不知有本件保險事故，亦未曾提供任何證件
或資料，交由上訴人之理賠辦事員洪忠聖處理保險理賠事宜。上
訴人所提出伊之身分證、駕照及汽車行照影本，均非伊所傳真資
料，其上記載之行動電話或傳真，亦皆非伊所使用之號碼，字跡
亦不符，足見係他人冒用伊之名義向上訴人詐領保險金，與伊無
關，上訴人請求伊返還保險金，洵屬無據等語，資為抗辯。
三、兩造不爭執之事實：
（一）被上訴人以車號T2-5130號自用小客車向上訴人投保保單
      號碼150490B036448號之強制汽車保險及保單號碼15950X0
      01572號之任意汽車保險，保險期間自90年11月17日起至9
      1年11月17日止。被上訴人並未於91年10月31日晚間8時55
      分許，駕駛上開自用小客車，在台北縣新莊市○○○路建
      國海釣場前，撞傷翁祖耀。
      證據：汽車保險理賠申請書（見原審卷8頁）。
（二）上訴人於92年1月29日將保險金125萬元匯入翁祖耀在台北
      市第一信合社之帳戶（扣除10元匯費，匯入124萬9990元
      ），經臨櫃或自提款機提領殆盡。
      證據：電匯檢核單、上開帳戶交易明細表（見原審卷21、
      55頁）。
（三）翁祖耀之亞東紀念醫院診斷證明書及醫療費用單據均係偽
      造。
      證據：亞東紀念醫院診斷證明書及醫療費用單據（見原審
      卷10-15頁）、亞東紀念醫院92年12月4日亞歷字第092641
      1424號函（見原審卷36頁）。
四、上訴人本於侵權行為及不當得利法律關係，請求被上訴人返
    還保險金125萬元，有無理由，詳述如下：
（一）經查上訴人主張被上訴人於91年12月16日向伊松山通訊處
      申請保險理賠，並提供駕駛執照、行車執照及身分證正反
      面等影本資料等情，為被上訴人所否認。又查證人即上訴
      人前理賠辦事員洪忠聖到場證稱：本件係由億和汽車修理
      廠之劉先生（即乙○○）向伊表示，肇事者即被上訴人係
      其友人，因被害人翁祖耀要求較高額金額，希望伊能向上
      訴人多申請些保險理賠；本件係由乙○○提供保險理賠申
      請書、翁祖耀之亞東醫院診斷證明書、醫療收據正本及被
      上訴人之行照、駕照影本及肇事車輛之相片；伊以該申請
      書上所載電話與被上訴人確認本件保險事故及有無交由乙
      ○○委辦等情；但未曾與被上訴人碰面，係由乙○○傳真
      被上訴人之行照、駕照；且本件經上訴人公司三重市轄區
      之理賠員王章評向當地福營派出所查訪確認發生該車禍，
      伊也與乙○○至台北市○○路某巷內，實地訪查翁祖耀之
      傷勢，並拍攝相片為證，上訴人後來同意賠付翁祖耀125
      萬元等語（見原審卷225-228頁）。
（二）又查證人乙○○到場證稱：被上訴人之行照、駕照影本係
      伊傳真給洪忠聖，是有二名男子拿到公司交給伊，二人姓
      名伊不知道；無法確定其中是否有被上訴人，他們說要報
      出險，要伊把資料轉交給上訴人公司，伊沒有被上訴人的
      電話，出險報告書上有送件之二人電話，如果要補證件，
      由上訴人公司人員自行與該兩人聯繫等語（見本院卷128-
      129頁）。自洪忠聖、乙○○所為證詞觀之，足見本件係
      由姓名、身分不詳之男子持被上訴人之行照、駕照影本等
      資料，交由乙○○轉向上訴人所屬松山通訊處申請保險理
      賠，乙○○嗣將上開文件轉交上訴人之承辦人洪忠聖辦理
      ，並無從證明係被上訴人提供行照、駕照及身分證影本向
      上訴人詐領保險金。另上訴人主張本件係於91年12月16日
      申請保險理賠，然送件之被上訴人行車執照載明係92年1
      月22日換發，且於次日即傳真予洪忠聖，該行車執照影本
      自係被上訴人親自傳真給洪忠聖云云。經查上訴人聲請本
      院函詢車號T2-5130自用小客車於92年1年22日換發行車執
      照係由何人辦理以及何原因辦理，經交通部公路總局臺北
      區監理所於96年12月17日以北監車字第0960016226號函復
      ：上開車號自用小客車係依規定定期換照，無須查核車主
      證件，亦無須查核代辦人證件（見本院卷113頁）；另該
      所於97年1月18日以北監車字第0970021026號函復：該車
      於92年1月22日後，未有辦理補發之紀錄等語（見本院卷
      163頁）。惟自上開函文所示，仍無從據以認定被上訴人
      確曾提供上開證件影本申請本件保險理賠，及曾授權乙○
      ○、洪忠聖洽辦保險理賠。又上訴人係將保險理賠金125
      萬元匯入翁祖耀在台北市第一信合社之帳戶中，亦無從認
      定該保險金之流用與被上訴人有關。
（三）依上所述，上訴人並無法證明本件係被上訴人提供相關文
      件向其申請理賠，縱被上訴人之文件遭不法取得而冒用，
      亦與被上訴人無涉，上訴人主張被上訴人對其成立侵權行
      為，應屬無據。上訴人復無法證明被上訴人有何自上訴人
      或翁祖耀處受領不當利益之情事，上訴人主張被上訴人應
      返還不當得利，亦屬無據。
五、綜上所述，上訴人本於侵權行為或不當得利法律關係請求被
    上訴人給付125萬元，及自94年9月17日起至清償日止，按年
    息5％計算之利息，為無理由，不應准許。原審就此部分為
    上訴人敗訴之判決，並無不合；上訴論旨指摘原判決此部分
    不當，求予廢棄改判，為無理由。
六、兩造其餘之攻擊或防禦方法及未經援用之證據，經本院斟酌
    後，認為均不足以影響本判決之結果，無逐一詳予論駁之必
    要。併此敘明。
七、據上論結，本件上訴為無理由，依民事訴訟法第449條第1項
    、第78條，判決如主文。
中    華    民    國    97    年    5     月    27    日
                  民事第八庭
                      審判長法  官  劉勝吉
                            法  官  連正義
                            法  官  鄭威莉
正本係照原本作成。
不得上訴。
中    華    民    國    97    年    5     月    28    日
                            書記官  李垂福


司法院資訊處製作；財團法人民間司法改革基金會備份。
